臺灣板橋地方法院刑事判決　　　　　　　96年度交易字第74號
公　訴　人　臺灣板橋地方法院檢察署檢察官
被　　　告　甲○○
列被告因業務過失傷害案件，經檢察官提起公訴（95年度偵字第
25778 號），本院判決如下：
    主  文
甲○○因過失傷害人致重傷，處有期徒刑月，如易科罰金以新
臺幣壹仟元折算壹日。
    事  實
一、甲○○於民國95年9 月13日上午6 時20分許，騎乘車號AG5-
    72 1號重型機車，沿臺北縣三重市○○路往中華路方向行駛
    ，於同日上午6 時40分許，行經臺北縣三重市○○路178 號
    前，應注意車前狀況，且依當時情形並無不能注意之情事，
    竟疏未注意及此，適撞擊正牽著腳踏車橫越馬路、未讓車道
    上行駛中車輛先行之丙○○，致丙○○倒地受有頭部外傷合
    併腦挫傷、顱骨骨折、右側硬腦膜上出血及延遲性出血等重
    傷害。甲○○於肇事後，留在事故現場，並於其犯罪未經有
    偵查犯罪職權之公務員發覺前，主動向前往現場處理之警員
    自首坦承肇事而接受裁判。
二、案經丙○○之配偶乙○○訴由臺北縣政府警察局三重分局報
    請臺灣板橋地方法院檢察署檢察官偵查起訴。
    理  由
一、訊據被告甲○○坦承於上揭時地見到被害人丙○○牽腳踏車
    突然橫越馬路，導致伊趕快向右閃而車子倒地，起身後看到
    被害人亦倒在地上等情不諱。惟否認涉有過失致重傷害之犯
    行，辯稱：伊並未撞到被害人，亦未撞到被害人的腳踏車，
    不知道被害人為何會倒地，如果有撞到腳踏車，應會有撞擊
    點，但腳踏車還好好的云云。經查：
（一）被告於警詢中係自承：「我當時看到怕會撞到對方，我就
      馬上煞車並且往右側閃避，結果車子不受控制往右側滑行
      倒地，而滑行後有無撞到對方我就不清楚了」、「我只知
      道我的機車倒地滑行後直到我起身時，我只看到對方已經
      躺在地上了，至於有沒有撞到對方，我並不確定」等語（
      見95年度偵字第25778 號卷第8 頁）。是其於本院審理中
      明確表示未撞到被害人及其腳踏車一節，尚難遽予採信。
（二）又證人丁○○於警詢時亦證稱：「當時我在店裡包檳榔做
      生意，我聽到碰的一聲，所以我就探頭出去看，我看到的
      情形就是腳踏車我忘記是倒著還是倒下，只記得是靠近左
      側停車格的停車，而丙○○就倒在路中，而過一下他就坐
      著，而甲○○是站在旁邊與機車就倒在馬路的右側靠近停
      車場入口處」、「（當時你聽到車禍碰的一聲過多久才去
      看車禍現場？）聽到碰的一聲同時就探頭出去看。（你離
      車禍現場距離多遠？）大約距離3 至4 部汽車距離」、「
      腳踏車靠近佐側停車格的停車，而老太太坐在路中，兩者
      大約3 至4 步距離」等語（見同上卷第13頁）。則證人丁
      ○○既聽聞碰的一聲而同時探頭觀看，並且被害人丙○○
      與腳踏車尚有3 至4 步之距離，顯見被告應係撞擊被害人
      腳踏車後發出碰的聲音，並且因而導致牽著腳踏車的被害
      人與腳踏車倒地並分開兩處無訛。若非被告機車確有擦撞
      到被害人之腳踏車，被害人與腳踏車何以倒地並分開兩處
      ？殊難想像。
（三）至被害人之腳踏車縱使未有明顯撞擊痕跡，惟因被告當時
      騎乘機車有向右側閃避之動作，因而並非正面撞擊被害人
      牽著的腳踏車，衡諸常情，只須機車輕微擦撞腳踏車，其
      力道即足使被害人與腳踏車倒地，腳踏車非必然有明顯撞
      擊痕跡。
（四）按汽車行駛時，駕駛人應注意車前狀況及兩車併行之間隔
      ，並隨時採取必要之安全措施，道路交通安全規則第94條
      第3 項定有明文。被告駕車行經該處，且被害人係牽著腳
      踏車橫過馬路，速度應當不快，被告卻未能及時煞車或閃
      避，自有未注意車前狀況之過失甚明，縱使被害人亦有過
      失且係肇事之主要原因，仍不能解免被告之過失責任。又
      被害人丙○○因被告過失傷害行為，致受有頭部外傷合併
      腦挫傷、顱骨骨折、右側硬腦膜上出血及延遲性出血等重
      大難治之重傷害等情，業據告訴人陳述在卷，復為被告所
      不爭執，並有國防大學國防醫學院三軍總醫院附設民眾診
      療服務處95年9 月18日第1126 43 號診斷證明書、同處95
      年11月12日第115873號診斷證明書各1 紙在卷可稽。此外
      ，並有道路交通事故現場圖、道路交通事故調查表、照片
      13張等件在卷，且臺灣省台北縣區車輛行車事故鑑定委員
      會95年12月20日北縣鑑字第951698號鑑定意見書亦同此意
      見，有該鑑定書附卷可參。是被告之過失行為與丙○○受
      傷間顯有相當因果關係甚明。本案事證明確，被告過失犯
      行洵堪認定，應依法論罪科刑。
二、核被告所為，係犯刑法第284 條第1 項後段之過失致重傷罪
    。又被告肇事後，即留在事故現場，並於其犯罪未經有偵查
    犯罪職權之公務員發覺前，主動向前往現場處理之警員自首
    坦承肇事而接受裁判，此有臺北縣政府警察局三重分局道路
    交通事故肇事人自首情形紀錄表1 份附卷可按，爰依刑法第
    62條前段規定，減輕其刑。爰審酌被告無前科，素行尚佳，
    此有臺灣高等法院被告前案紀錄表在卷足稽，其智識程度、
    過失之程度、被害人與有過失之程度較重、被害人所受傷勢
    及被告尚未能與被害人達成和解等一切情狀，量處如主文所
    示之刑，並諭知易科罰金之折算標準。
據上論斷，應依刑事訴訟法第299 條第1 項前段，刑法第284 條
第1 項後段，第62條前段、第41條第1 項前段，刑法施行法第1
條之1，判決如主文。
本案經檢察官張瑞娟到庭執行職務。
中　　華　　民　　國　　96　　年　　7 　　月　　12　　日
                    刑事第七庭  審判長法　官  胡堅勤
                                      法　官　王瑜玲
                                      法　官　李君豪
以上正本證明與原本無異。
如不服本判決，應於送達後10日內，向本院提出上訴狀（須附繕
本）。
　　　                                書記官  林文達
中　　華　　民　　國　　96　　年　　7 　　月　　12　　日
附錄本案論罪科刑法條全文：
刑法第284條
因過失傷害人者，處6 月以下有期徒刑、拘役或5 百元以下罰金
，致重傷者，處1 年以下有期徒刑、拘役或5 百元以下罰金。
從事業務之人，因業務上之過失傷害人者，處1 年以下有期徒刑
、拘役或1 千元以下罰金，致重傷者，處 3 年以下有期徒刑、
拘役或2 千元以下罰金。
